【裁判字號】    97,聲,1684
【裁判日期】    970821
【裁判案由】    聲明異議
【裁判全文】
臺灣臺北地方法院民事裁定              97年度聲字第1684號
異  議  人    萬泰商業銀行股份有限公司
法定代理人    乙  ○  ○
代  理  人    甲  ○  ○
異議人對於本院提存所97年4月.
領回提存物之處分，聲明異議，本.
    主  文
異議駁回。
    事  實
一、本件異議意旨略以：異議人萬泰商業銀行股份有限公司（下
    稱萬泰銀行）為行使債權，於民國95年8月14日，對債務人
    領航服飾股份有限公司（下稱領航服飾公司）及連帶保證人
    陳啟仁及吳麗芬依法以債權新臺幣632萬328元及利息、違約
    金聲請支付命令及假扣押裁定，95年8月25日獲鈞院發給假
    扣押裁定後，異議人於95年9月11日辦妥提存手續（本院95
    年度存字第5038號），惟臺灣士林地方法院對前開債權核發
    之支付命令於96年1月3日僅就債務人領航服飾部分確定（臺
    灣士林地方法院95年度促字第24808號）。後異議人於96年5
    月15日將本案債權632萬328元及利息、違約金之權利讓與第
    三人萬榮行銷顧問股份有限公司（下稱萬榮行銷公司），萬
    榮行銷公司基於一事不再理原則，僅就支付命令未確定之債
    務人陳啟仁、吳麗芬部分提起訴訟，並於97年2月13日獲勝
    訴判決確定在案（本院96年度重訴字第1133號）。異議人與
    萬榮行銷公司分別對債務人領航服飾、陳啟仁、吳麗芬所取
    得之支付命令確定及勝訴判決確定，其債權均為632萬328元
    及利息、違約金均完全相同，並由借據及授信約定書觀之，
    亦徵前開債權與本案提存擔保之債權確屬同一筆債權無誤，
    是異議人與萬榮行銷公司所分別取得之支付命令與勝訴判決
    ，由形式上審核即得確認係屬同一筆債權，並無實體審查事
    項，鈞院提存所拒絕異議人聲請取回，已嚴重侵害異議人權
    益，爰具狀聲明異議等語。
二、按假扣押所保全之請求，其本案訴訟已獲全部勝訴判決確定
    者，擔保提存之提存人於提存後得聲請該管法院提存所返還
    提存物，提存法第18條第1項第5款固有明文。惟按提存事件
    為非訟事件，提存所僅得就形式上之程式為審查，關乎實體
    之原因事實，提存所並無權為審查、認定。異議人以萬榮行
    銷公司所取得對陳啟仁、吳麗芬之確定勝訴判決，及異議人
    對領航服飾之確定支付命令聲請返還提存物，就形式上觀之
    ，二者當事人並非同一，要難謂與提存法第18條第1項第5款
    之規定相符。再查，本件異議人根據本院95年度裁全字第11
    500號假扣押裁定，為債務人領航服飾、陳啟仁、吳麗芬等3
    人提供擔保而對其財產為假扣押，而異議人據以聲請取回提
    存物之本院96年重訴字第11 33號確定判決，原告係第三人
    萬榮行銷公司，並非異議人（即提存人）萬泰銀行，是異議
    人就本案債權對陳啟仁、吳麗芬二人並未取得勝訴確定判決
    ，異議人亦非依民事訴訟法第401條第1項規定，為本院96年
    重訴字第1133號確定判決後（當事人萬榮行銷公司）之繼受
    人，上開確定判決之既判力效力自不及於異議人，縱前開確
    定支付命令與勝訴確定判決自形式上觀之係屬同一筆債權，
    惟異議人對陳啟仁、吳麗芬二人為假扣押，上開確定判決之
    既判力效力既無法及於異議人，則異議人自不能主張其已獲
    得勝訴確定判決，是本件聲請與提存法第18條第1項第5款之
    規定，顯有未合。
三、綜上所述，本件異議人依提存法第18條第1項第5款規定，向
    本院提存所聲請返還系爭提存物，於法不合，不應准許。本
    院提存所未予准許，核無違誤，異議人聲明異議，為無理由
    ，應予駁回，爰裁定如主文。
中    華    民    國    97    年    8     月    21    日
                  民事第六庭    法  官  楊晉佳
以上正本係照原本作成。
如對本裁定抗告，須於裁定送達後10日內向本院提出抗告狀，並
繳納抗告費新臺幣1,000元。
中    華    民    國    97    年    8     月    21    日
                                書記官  朱俶伶


司法院資訊處製作；財團法人民間司法改革基金會備份。
